【裁判字號】    97,審交易,642
【裁判日期】    980227
【裁判案由】    公共危險等
【裁判全文】
臺灣高雄地方法院刑事判決           97年度審交易字第642號
公  訴  人  臺灣高雄地方法院檢察署檢察官
被      告  丙  ○
上列被告因公共危險等案件，經檢察官提起公訴（97年度偵字第
27 758號），嗣因被告就被訴事實為有罪陳述，經本院告知簡式
審判程序意旨且聽取公訴人及被告之意見後，本院裁定依簡式審
判程序審理並判決如下：
    主  文
丙  ○服用酒類，不能安全駕駛動力交通工具而駕駛，處有期徒
刑伍月；又因過失傷害人，處有期徒刑伍月。應執行有期徒刑捌
月。
    事  實
一、丙  ○明知服用酒類已處於不能安全駕駛之狀態者，不得駕
    駛動力交通工具等情，猶於民國97年9 月26日20時許飲酒後
    ，已達不能安全駕駛之狀態，仍於同日21時許逕自騎乘車牌
    號碼XKT-886 號重型機車上路。直至同日22時許，沿高雄市
    苓雅區○○○路由東往西方向行駛，行經該路段74號前之際
    ，除因上述酒後駕車以致注意力減退而疏未注意車前狀況外
    ，且應注意汽車行駛時，駕駛人須注意車前狀況並隨時採取
    必要安全措施等情事，復依當時天候晴朗、夜間有照明、市
    區○○道路乾燥無缺陷，無障礙物且視距良好，並無不能注
    意之情事，猶疏未注意，適有乙○○所駕駛車牌號碼4333-M
    F 號自用小貨車沿該路段同方向停放在上址路旁，且甲○○
    、乙○○及丁○○等3 人亦站立於該車左側，詎丙  ○見狀
    後閃煞不及，遂接續自後撞擊甲○○、乙○○及丁○○等人
    ，分別使甲○○受有頸部、胸部右肘與右小腿多處擦挫傷，
    蔡珮瑄亦受有頭部外傷併右額頂部蜘蛛網膜下腔出血及腦腫
    、左側顳部頭皮撕裂傷、頸部拉傷及創傷性左耳血樣耳漏等
    傷害，乙○○則受有頭部外傷併上唇撕裂傷、胸部及四肢多
    處擦挫傷等傷害。另丙  ○同因前揭車禍受傷而為警送往高
    雄市立民生醫院救治並抽血檢驗，乃於同日測得其血液中酒
    精濃度值為245MG/DL（經換算成呼氣酒精濃度為1.22MG/L）
    ，進而查悉上情。
二、案經被害人甲○○、乙○○及丁○○訴由高雄市政府警察局
    苓雅分局報請台灣高雄地方法院檢察署檢察官偵查起訴。
    理  由
一、本件被告丙  ○所犯係刑法第185 條之3 服用酒類不能安全
    駕駛動力交通工具罪及同法第284 條第1 項前段過失傷害罪
    ，其法定刑俱為死刑、無期徒刑、最輕本刑為3 年以上有期
    徒刑以外之罪，於準備程序進行中被告就被訴事實為有罪陳
    述，由法官告知簡式審判程序要旨並聽取其與公訴人之意見
    ，經被告同意適用簡式審判程序後，本院亦認無不得或不宜
    改依簡式審判程序進行之處，爰依刑事訴訟法第273 條之1
    第1 項、第284 條之1 規定裁定進行簡式審判程序，合先敘
    明。
二、前揭事實，各經證人甲○○、乙○○及丁○○等人於警詢中
    指證綦詳，並有案發現場暨車損照片14幀，道路交通事故調
    查報告表2 份，國軍高雄總醫院附設民眾診療服務處診斷證
    明書3 紙、高雄市立民生醫院生化室報告單、道路交通事故
    現場圖、高雄市政府舉發違反道路交通處理事件通知單及刑
    法第185 條之3 案件觀察紀錄表各1 件在卷可稽，復據被告
    於本院審理中坦認上情不諱，足徵其自白核與事實相符，堪
    予採信。再查：
  (一)按刑法第185 條之3 規定所謂「不能安全駕駛」，係抽象危
    險犯，並不以發生具體危險為必要，而對於呼氣酒精濃度已
    達每公升0.55毫克（0.55MG\L）以上者，肇事率為一般正常
    人之10倍，認為已達不能安全駕車之標準，此業經法務部88
    年5 月18日以法88檢字第001669號函告週知，應為絕對不能
    安全駕駛動力交通工具，且就醫學文獻所知，酒精對人體造
    成之影響，於呼氣時酒精濃度達每公升0.25毫克（約相當於
    體內血液中酒精濃度50MG\DL 或0.05％）即會輕度中毒，造
    成輕度協調功能降低；呼氣酒精濃度達每公升0.5 毫克時（
    約相當於體內血液中酒精濃度100 MG\DL 或0.1 ％）屬輕到
    中度中毒症狀，出現反應較慢、感覺減低、影響駕駛之狀況
    ；又飲酒後1 小時許，其體內血液酒精濃度可達最高，飲酒
    1 時後其體內之酒精濃度隨即消減，此分別有行政院國軍退
    除役官兵輔導委員會臺北榮民總醫院88年8 月5 日（88）北
    總內字第26 868號函文、88年10月26日（88）院賓文廉字第
    13407 號臺灣高等法院函中所附台北醫學院附設醫院精神科
    主任蔡尚穎『酒精對人體生理與行為之影響』一文可據，亦
    為本院歷來審理此類案件職務上所知悉之事項。查被告於97
    年9 月26日20時許飲酒後，旋於同日21時許騎乘機車上路，
    且於22時許發生本件交通事故，嗣為警前往處理並測得其血
    液中酒精濃度為245MG\DL，經換算成呼氣酒精濃度為每公升
    1.22毫克（1.22MG\L），揆諸前開說明，足證其於駕車之始
    及肇事當時均已因飲酒而達不能安全駕駛之狀態甚明。
  (二)其次，汽車行駛時，駕駛人應注意車前狀況並隨時採取必要
    之安全措施；又汽車駕駛人飲用酒類或其他類似物後其吐氣
    所含酒精濃度超過每公升0.25毫克或血液中酒精濃度超過百
    分之0.05以上者，不得駕車，道路交通安全規則第94條第3
    項及第114 條第2 款分別定有明文。經查，被告騎乘前開機
    車原應注意上揭道路交通安全規定，且衡諸案發時地天候晴
    朗、夜間有照明、市區○○道路乾燥無缺陷，無障礙物且視
    距良好，並無不能注意之情事，詎其應注意、能注意而疏未
    注意，進而肇致本件交通事故，並造成被害人甲○○、乙○○及丁○○等人各受有前述傷害，是其過失行為與被害人等
    所受傷害結果二者間具有相當因果關係，亦堪認定。
  (三)另查，被告雖於偵查中辯稱：案發當時前方有一台小貨車（
    即乙○○所駕駛前開自用小貨車）突然出來，伊煞車不及才
    撞上云云，並於審判中提出高雄市政府警察局交通大隊事故
    分析研判表1 紙，擬用以證明被害人就本件交通事故亦有過
    失云云。然本院詳參證人即被害人甲○○、乙○○及丁○○
    等前於警詢中乃分別證述：渠等於案發前係相約在上址拿取
    支票，且由乙○○將前開自用小貨車停妥後，下車將支票交
    予甲○○收受，嗣甲○○、丁○○2 人轉身欲離開之際，渠
    3 人始遭被告騎乘機車撞擊等情綦詳且互核相符，據此足認
    被告前揭所辯乙○○所駕駛自用小貨車突然衝出云云，顯與
    事實有悖，委無足採。另觀諸前開高雄市政府警察局交通大
    隊事故分析研判表雖記載乙○○在禁止臨時停車處所停車等
    語，惟本院乃認本案實因被告酒後駕車且未能適時注意車前
    狀況、以致騎乘機車不慎撞擊是時站立在路旁之被害人等，
    是縱令被害人乙○○或有上述違規停車情事，客觀上亦難遽
    認此舉要與本件交通事故之發生有何因果關係而同屬與有過
    失。
  (四)綜前所述，本件事證明確，被告犯行洵堪認定，俱應依法論
    科。
三、核被告丙  ○所為，各係犯刑法第185 條之3 服用酒類不能
    安全駕駛動力交通工具而駕駛罪及同法第284 條第1 項前段
    過失傷害罪。被告以一駕駛自用小客車之過失行為，於同一
    時、地分別造成被害人甲○○、乙○○及丁○○等人受傷之
    結果，為想像競合犯，應依刑法第55條規定從一重論處。又
    被告所犯上開2 罪彼此間犯意個別且罪名互殊，應予分論併
    罰。另汽車駕駛人，無駕駛執照駕車、酒醉駕車，因而致人
    受傷或死亡，依法應負刑事責任者，加重其刑至2 分之1 ，
    道路交通管理處罰條例第86條第1 項定有明文，本件被告乃
    因酒後駕車發生交通事故而致人受傷，自應就其所犯過失傷
    害罪依法加重其刑。再者，被告前因涉犯公共危險案件，經
    本院97年度審交簡字第264 號判決判處有期徒刑3 月，嗣於
    97年12月26日縮刑期滿執行完畢一節，有台灣高等法院被告
    前案記錄表1 件在卷足憑，是其於實施本件公共危險犯行前
    既未曾受有期徒刑之執行，自與刑法第47條所定累犯要件有
    悖；至被告所犯過失傷害罪部分，依法亦不得成立累犯，是
    公訴意旨略謂被告所犯上揭2 罪均應論以累犯且分別加重其
    刑與遞加重其刑云云，於法尚有未恰，併予指明。按酒精成
    分對人之意識、控制能力具有不良影響，超量飲酒後會導致
    對周遭事務之辨識及反應能力較平常狀況薄弱，因而酒後駕
    車在道路上行駛，對一般往來之公眾及駕駛人自身皆具有高
    度危險性。本院審酌被告明知上情，除漠視自身安危之外，
    更枉顧公眾行之安全，於服用酒類，酒後呼氣中酒精濃度經
    換算高達每公升1.22毫克，已處於不能安全駕駛動力交通工
    具之狀態下，竟仍騎乘重型機車上路因而肇生交通事故，以
    致被害人受傷；另被告先前同因服用酒類駕駛動力車輛之公
    共危險案件，業經本院判決有罪在案，有上揭前案紀錄表在
    卷可憑，是其猶不知警惕，復行實施本件公共危險犯行，雖
    未構成累犯，然足見其法治觀念薄弱，自有嚴懲之必要，另
    兼衡被告過失程度非微，且迄今仍未賠償被害人等所受損失
    ，惟念其犯罪後尚能坦承犯行等一切情狀，分別量處如主文
    所示之刑，並定其應執行之刑，以資懲儆。
據上論斷，應依刑事訴訟法第273 條之1 第1 項、第299 條第1
項前段，道路交通管理處罰條例第86條第1 項，刑法第185 條之
3 、第284 條第1 項前段、第55條、第51條第5 款，刑法施行法
第1 條之1 ，判決如主文。
中    華    民    國    98    年    2     月    27    日
                  交通法庭    法  官    陳明呈
以上正本證明與原本無異。
如不服本判決應於收受送達後10日內向本院提出上訴書狀，並應
敘述具體理由；如未敘述上訴理由者，應於上訴期間屆滿後20日
內向本院補提理由書（均須按他造當事人之人數附繕本）「切勿
逕送上級法院」。
中    華    民    國    98    年    2     月    27    日
                              書記官    張琇晴
附錄本判決論罪科刑之法條：
中華民國刑法第185條之3
服用毒品、麻醉藥品、酒類或其他相類之物，不能安全駕駛動力
交通工具而駕駛者，處一年以下有期徒刑、拘役或科或併科十五
萬元以下罰金。
中華民國刑法第284條（過失傷害罪）
因過失傷害人者，處6 月以下有期徒刑、拘役或5 百元以下罰金
，致重傷者，處1 年以下有期徒刑、拘役或5 百元以下罰金。
從事業務之人，因業務上之過失傷害人者，處1 年以下有期徒刑
、拘役或1 千元以下罰金，致重傷者，處3 年以下有期徒刑、拘
役或2 千元以下罰金。


司法院資訊處製作；財團法人民間司法改革基金會備份。
